臺灣高等法院刑事裁定
110年度毒抗字第641號
抗  告  人
即  被  告  蔡建松



                    （另案於法部部○○○○○○○○○○○執行中）
上列抗告人因違反毒品危害防制條例案件，不服臺灣新北地方法
院110年度毒聲字第505號，中華民國110年2月26日裁定（聲請案
號：臺灣新北地方檢察署110年度聲觀字第422號、109年度毒偵
字第2617號、110年度毒偵字第778號），提起抗告，本院裁定如
下：
    主  文
抗告駁回。
    理  由
一、原裁定意旨略以：抗告人即被告甲○○於警詢、檢察事務官詢
    問時均坦承有施用甲基安非他命之犯行，且其為警採集尿液
    檢體送驗後，呈現安非他命、甲基安非他命陽性反應，堪認
    被告確有施用第二級毒品之犯行。又被告本件施用甲基安非
    他命之犯行，距其前次觀察、勒戒執行完畢已逾3年，爰依
    毒品危害防制條例第35條之1第1款、第20條第3項、第1項，
    觀察勒戒處分執行條例第3條第1項之規定，裁定將被告送勒
    戒處所觀察、勒戒等語。
二、抗告意旨略以：被告已深感悔悟，願意為過去的錯誤接受法
    律責罰。被告現因另案在戒煙工廠服刑並努力工作，已遠離
    毒品，懇請鈞院准於服刑完畢後再執行觀察、勒戒云云。
三、按犯毒品危害防制條例第10條之罪者，檢察官應聲請法院裁
    定，或少年法院（地方法院少年法庭）應先裁定，令被告或
    少年入勒戒處所觀察、勒戒，其期間不得逾2月；第20條第1
    項及第23條第2項之程序，於檢察官先依刑事訴訟法第253條
    之1第1項、第253條之2之規定，為附命完成戒癮治療之緩起
    訴處分時，或於少年法院（地方法院少年法庭）認以依少年
    事件處理法程序處理為適當時，不適用之，毒品危害防制條
    例第20條第1項、第24條第1項分別定有明文。
四、次按民國109年7月15日增訂施行之毒品危害防制條例第35條
    之1第1款及第2款前段規定，施行前犯第10條之罪之案件，
    於施行後，偵查中，由檢察官依修正後規定處理；審判中，
    由法院或少年法院（地方法院少年法庭）依修正後規定處理
    。是犯第10條之罪者，不論係修正前後，均應依新法規定處
    理。而修正後之同條例第20條第3項規定「依前項規定為觀
    察、勒戒或強制戒治執行完畢釋放後，3年後再犯第10條之
    罪者，適用本條前2項之規定」，雖僅將原條文之再犯期間
    由「5年」改為「3年」，惟鑑於採取傳統刑事機構式處遇，
    將施用毒品者當作「犯人」處理，其施用人數及再犯率仍高
    ，將施用毒品者監禁於監獄內，僅能短期間防止其接觸毒品
    ，因慣用毒品產生之「心癮」根本無法根除，並慮及毒品條
    例施行多年累積之戒毒經驗及實效，暨逐步擴充之醫療、戒
    癮機構、專業人力、社區支援系統等資源，尤以本次毒品危
    害防制條例第24條修正，擴大檢察官對施用毒品者附條件緩
    起訴處分之範圍，使其能視個案具體情形給予適當多元社區
    處遇。準此，本次修正後對於施用毒品者之思維，自應與時
    俱進，擺脫以往側重於「犯人」身分之處罰，著重其為「病
    患」之特質，並以「治療」疾病為出發點，重新評價前揭所
    謂「3年後再犯」之意義。除檢察官優先適用毒品危害防制
    條例第24條命附條件緩起訴處分處遇（不論幾犯，亦無年限
    ）外，對於施用毒品初犯者，即應適用第20條第1項、第2項
    為機構內之觀察、勒戒或強制戒治；若於上開機構內處遇執
    行完畢釋放後，「3年內再犯」者，依第23條第2項規定，應
    依法追訴；倘於「3年後再犯」，自應再回歸到傳統醫療體
    系機構內重為觀察、勒戒或強制戒治之治療。是對於戒除毒
    癮不易者，唯有以機構內、外處遇及刑事制裁等方式交替運
    用，以期控制或改善其至完全戒除毒癮（最高法院109年度
    台上大字第3826號大法庭裁定意旨參照）。
五、經查：被告於109年1月5日上午10時30分許，在新北市三峽
    區中正路二段370巷口，施用第二級毒品甲基安非他命1次，
    嗣於同日下午11時20分許，在桃園市楊梅區永平路與青山三
    街口為警盤查之事實，業經被告於警詢、偵查中坦承不諱（
    毒偵字第2617號卷第7頁反面至8頁反面、32頁）。且被告警
    詢後所採集之尿液，經送台灣檢驗科技股份有限公司以酵素
    免疫分析法（EIA）初步檢驗，再以氣相層析/質譜儀法（GC
    /MS）、液相層析串聯質譜儀（LC/MS/MS）複驗，安非他命
    、甲基安非他命均呈陽性反應，有該公司109年1月22日出具
    之濫用藥物檢驗報告及桃園市政府警察局楊梅分局被採尿人
    尿液暨毒品真實姓名與編號對照表在卷可稽（毒偵字第2617
    號卷第18、29頁），被告施用甲基安非他命之犯行，足堪認
    定。又被告前因施用第二級毒品案件，經臺灣新北地方法院
    以99年度毒聲字第685號裁定送觀察、勒戒後，認被告無繼
    續施用傾向，嗣於99年7月17日執行完畢釋放出所，並經臺
    灣新北地方檢察署檢察官以99年度毒偵字第2675號不起訴處
    分書為不起訴處分確定，有上開不起訴處分書、本院被告前
    案紀錄表及在監在押全國記錄表在卷可憑（原審毒聲卷第7
    至8、25、40頁），是被告於前次觀察、勒戒執行完畢3年後
    再犯本件施用毒品犯行，揆諸上開說明，自應再入勒戒處所
    施以觀察、勒戒。原審認被告施用第二級毒品犯行明確，裁
    定將被告送勒戒處所觀察、勒戒，於法並無不合。抗告意旨
    以另案在監執行為由，請求暫緩執行云云，惟觀察、勒戒執
    行日期之擇定，係屬檢察官指揮執行之權限範圍，法院並無
    裁量權，被告執此提起抗告，核屬無據。從而，本件抗告為
    無理由，應予駁回。
據上論斷，依刑事訴訟法第412條，裁定如主文。
中　　華　　民　　國　　110  　年　　4　　月　　26　　日
                  刑事第二十五庭審判長法　官  邱滋杉
                                      法　官  黃翰義
                                      法　官  陳彥年
以上正本證明與原本無異。
不得再抗告。
                                      書記官  彭秀玉
中　　華　　民　　國　　110 　年　　4 　　月　　26　　日